臺灣高等法院刑事裁定
111年度聲再字第176號
再審聲請人
即受判決人  蔡岳霖



上列再審聲請人即受判決人因偽造有價證券等案件，對於本院11
0年度上訴字第1359號，中華民國110年11月3日第二審確定判決
（原審案號：臺灣新北地方法院109年度訴字第1190號，起訴案
號：臺灣新北地方檢察署109年度偵字第27002號），聲請再審，
本院裁定如下：
    主  文
再審及停止刑罰執行之聲請均駁回。
    理  由
一、聲請意旨略以：再審聲請人即受判決人蔡岳霖於本件案發後
    ，曾於民國110年3月向新北市永和區調解委員會申請調解，
    積極處理債務，惟告訴人黃智偉未到場，聲請人於法院審理
    期間仍持續協商，終於110年11月3日原確定判決宣判前之11
    0年10月15日以新臺幣（下同）60萬元與告訴人達成和解，
    同日支付其中5萬元，分期部分均遵期履行中，獲告訴人諒
    解，表達不再追究民、刑事責任之意，同意為聲請人緩刑之
    宣告，原確定判決仍以聲請人「未積極處理本件偽造有價證
    券所造成之危害」、「未與告訴人達成和解、賠償損害」、
    「所給付5萬元與告訴人之損害相差甚大」，未為緩刑之宣
    告，已與事實不符，復違反刑法第38條之2第2項規定，仍以
    60萬元計算聲請人之犯罪所得宣告沒收，爰提出和解書、陳
    報狀、聲明書、分期清償證明、調解通知書等未經實質審酌
    之新事實、新證據，如有必要亦可傳喚告訴人到庭，以資證
    明聲請人確與告訴人達成和解，經告訴人同意緩刑，審酌聲
    請人係迫於地下錢莊高額利息，偶罹刑章，犯罪情節輕微，
    實務類此案例多為緩刑諭知，聲請人家中尚有年邁母親、就
    學子女，必須工作維持家計與公司營運、償還債務，依刑事
    訴訟法第420條第1項第6款規定請求開啟再審，為聲請人緩
    刑之宣告，並依同法第435條第2項規定停止刑罰之執行。
二、有罪之判決確定後，因發現新事實或新證據，單獨或與先前
    之證據綜合判斷，足認受有罪判決之人應受無罪、免訴、免
    刑或輕於原判決所認罪名之判決者，為受判決人之利益，得
    聲請再審，刑事訴訟法第420條第1項第6款定有明文。此項
    「新事實」、「新證據」，固不以有罪判決確定前已存在或
    成立而未及調查斟酌者為限，其在判決確定後始存在或成立
    之事實、證據，亦屬之；然新事實、新證據仍須於單獨觀察
    ，或與先前之證據綜合判斷後，得以合理相信其足以或相當
    可能動搖原確定之有罪判決，使受有罪判決之人改為無罪、
    免訴、免刑或輕於原判決所認罪名之判決者，始足當之。又
    所稱應受輕於原判決所認罪名之判決者，條文既曰輕於原判
    決所認「罪名」，自與輕於原判決所宣告之「罪刑」有別，
    係指與原判決所認罪名比較，其法定刑較輕之相異罪名而言
    ；至於同一罪名之有無加減刑罰之原因者，僅足影響科刑範
    圍而罪質不變，即與「罪名」無關，自不得據以聲請再審，
    從而自首、未遂犯、累犯、連續犯等刑之加減，並不屬於刑
    事訴訟法第420條第1項第6款所指罪名之範圍。至於宣告刑
    之輕重，乃量刑問題，不在本款所謂罪名之內（最高法院11
    0年度台抗字第1565、1310號裁定意旨參照）。
三、經查：　　
　㈠聲請人因偽造有價證券等案件，經本院以110年度上訴字第13
    59號判決，依憑聲請人之供述、證人紀佳妤、黃智偉、李允
    發之證述，及卷附偽造支票、退票理由單、遺失票據申報書
    、票據掛失止付通知書等相互勾稽，為綜合判斷，認聲請人
    犯刑法第201條第1項之偽造有價證券罪、第320條第1項之竊
    盜罪、第339條第2項之詐欺得利罪，事證明確，依想像競合
    犯規定，從一重論以偽造有價證券罪，判處有期徒刑1年8月
    ，並就偽造之支票發票人紀佳妤部分及未扣案犯罪所得60萬
    元宣告沒收，經最高法院以111年度台上字第848號判決駁回
    上訴確定，有上開判決書附卷可資佐證，並經核閱該案卷宗
    （電子卷證）無誤。
　㈡聲請人就本件偽造有價證券等犯行，於偵審程序均自白犯罪
    （嘉義市政府警察局第一分局嘉市警一偵字第1090003878號
    刑案偵查卷宗第1至3頁、臺灣新北地方檢察署109年度偵字
    第20267號偵查卷宗第8頁正反面、臺灣新北地方法院109年
    度訴字第1190號刑事卷宗第243頁、本院110年度上訴字第13
    59號刑事卷宗【下稱二審卷】第214頁)，而聲請人與告訴人
    於本案二審110年10月6日審理時，對於和解方案並未達成共
    識，惟告訴人仍表達希冀聲請人賠償損害，願予聲請人從輕
    量刑或緩刑宣告之機會，是日言詞辯論終結後，告訴人始於
    110年10月19日具狀陳報和解書（二審卷第216、223至226頁
    ），是聲請人於本案言詞辯論終結日（110年10月6日）前，
    確未與告訴人達成和解、賠償損害，原確定判決據此審酌聲
    請人犯後坦承犯行，態度良好，依刑法第59條規定減刑後，
    斟酌刑法第57條各款量定刑期，並考量告訴人於前開審理期
    日及陳報狀所陳意見，以聲請人持偽造支票向告訴人取得60
    萬元已有1年10月之久，直至二審言詞辯論終結（110年10月
    6日）後至宣示判決日（110年11月3日）前，始賠償5萬元予
    告訴人，難認有積極填補損害之態度與作為，因認不宜對聲
    請人諭知緩刑，並詳述審酌情形及裁量之理由，而與上開事
    證無違。且聲請人此部分所指，係就原確定判決之量刑所為
    主張，與「罪名」無關，非屬刑事訴訟法第420條第1項第6
    款所指「輕於原判決所認罪名」範疇，自不得據以聲請再審
    。
　㈢又依105年7月1日修正施行之刑法規定，沒收係獨立於刑罰及
    保安處分以外之第三種法律效果，沒收之宣告與受判決人是
    否應受無罪、免訴、免刑或輕於原判決所認罪名無涉，且10
    5年7月1日修正之刑事訴訟法僅就第三人參與沒收、第三人
    撤銷沒收、單獨宣告沒收等列其程序規定，並無被告得就確
    定判決沒收部分聲請再審之規定。聲請人於原確定判決言詞
    辯論終結日（110年10月6日）前，確未賠償告訴人損害，原
    確定判決以其犯罪所得60萬元未據合法發還，依刑法第38條
    之1第1項前段、第3項規定宣告沒收，於全部或一部不能沒
    收或不宜執行沒收時，追徵其價額，並無不合，至聲請人於
    110年10月15日以60萬元與告訴人達成和解，同日支付5萬元
    ，約定餘款55萬元自110年11月21日起至115年8月21日止分
    期清償，其實際支付部分，應屬檢察官執行時得否扣除問題
    。聲請人就原確定判決諭知沒收、追徵犯罪所得部分，所為
    指摘非屬足以動搖原有罪確定判決，應為無罪、免訴、免刑
    或輕於原確定判決所認「罪名」範疇，亦非有據。
四、綜上，聲請人以上所指，均與聲請人應受無罪、免訴、免刑
    或輕於原判決所認罪名之判決無關，核與刑事訴訟法第420
    條第1項第6款規定得聲請再審之要件不符，其再審之聲請顯
    無理由，應予駁回，聲請人聲請停止刑罰之執行，失所附麗
    ，應併予駁回。　
五、刑事訴訟法關於再審編雖於109年1月8日增訂第429條之2，
    明定「聲請再審之案件，除顯無必要者外，應通知聲請人及
    其代理人到場，並聽取檢察官及受判決人之意見。但無正當
    理由不到場，或陳明不願到場者，不在此限。」然該條仍賦
    予法官確認是否為「顯無必要」之權限，如依聲請意旨，從
    形式上觀察，聲請顯無理由而應予駁回，當然無庸依上開規
    定通知到場聽取意見之必要，庶免徒然浪費有限之司法資源
    （最高法院109年度台抗字第263號裁定意旨參照）。本院既
    認本件再審聲請顯無理由，依據上開說明，自無通知聲請人
    到場聽取意見之必要，附此敘明。
六、據上論斷，應依刑事訴訟法第434條第1項，裁定如主文。
據上論斷，應依刑事訴訟法第434條第1項，裁定如主文。
中　　華　　民　　國　　111 　年　　3 　　月　　31　　日
                  刑事第三庭    審判長法　官  張惠立  
                                      法　官  劉兆菊
                                      法　官  廖怡貞
以上正本證明與原本無異。
如不服本裁定，應於收受送達後10日內向本院提出抗告狀。
                                      書記官  劉芷含
中　　華　　民　　國　　111 　年　　3 　　月　　31　　日